【裁判字號】    95,交聲,77
【裁判日期】    950626
【裁判案由】    違反道路交通管理處罰條例聲明異議
【裁判全文】
臺灣雲林地方法院交通事件裁定          95年度交聲字第77號
移送機關    交通部公路總局嘉義區監理所雲林監理站
異  議  人  甲○○
                    國民
上列受處分人因違反道路交通管理處罰條例案件，對於交通部公
路總局嘉義區監理所雲林監理站民國94年01月20日所為之裁決處
分（原處分案號：雲監裁字第裁72-7264C0302號），聲明異議，
本院裁定如下：
    主  文
異議駁回。
    理  由
一、本件聲明異議意旨略以：異議人於10餘年前，因工作關係舉
    家遷入高雄縣大寮鄉○○○路533 巷9 號之地址居住，異議
    人平日並未居住於戶籍地雲林縣四湖鄉中興19號，該址平日
    亦無人居住，異議人僅在過年或有事必需回雲林辦理時，始
    會返回戶籍地，故雲林監理站本件裁決書送達期間，異議人
    未收到該裁決書，未能如期繳送駕駛執照，致無端遭受吊銷
    駕駛執照1年之處分，請准予撤銷原處分等語。
二、按受處分人，不服第8 條主管機關所為之處罰，得於接到裁
    決書之翌日起20日內，向管轄地方法院聲明異議，道路交通
    管理處罰條例第87條第1 項定有明文。又依違反道路交通管
    理事件統一裁罰基準及處理細則第5 條規定「處理違反道路
    交通管理事件，有關文書送達之程序，依行政程序法之規定
    。」而「送達，於應受送達人之住居所、事務所或營業所為
    之。」、「送達，不能依前2 條規定為之者，得將文書寄存
    送達地之地方自治或警察機關，並作送達通知書2 份，1 份
    黏貼於應受送達人住居所、事務所、營業所或其就業處所門
    首，另1 份交由鄰居轉交或置於該送達處所信箱或其他適當
    位置，以為送達。」、「前項情形，由郵政機關為送達者，
    得將文書寄存於送達地之郵政機關。」行政程序法第72條第
    1 項、第74條第1 項、第2 項分別定有明文。又交通法庭認
    聲明異議不合法律上之程式而無法補正或其異議權已經喪失
    者，應以裁定駁回之，道路交通案件處理辦法第18條前段亦
    定有明文。
三、經查，原處分機關於95年01月20日開具之雲監裁字第裁72-7
    264C0302號裁決書經以郵務寄送至異議人之戶籍地即雲林縣
    四湖鄉三姓村中興19號後，因不能送達予應送受達人即異議
    人，亦無由行補充或留置送達，遂於95年01月26日將送達通
    知書2 份，1 份黏貼於應受送達人住、居所、事務所、營業
    所或其就業處所門首，1 份置於該受送達處所信箱或其他適
    當位置以為送達，並將裁決書寄存於雲林縣四湖郵局等情，
    有雲林監理站送達證書1 紙在卷可查。而異議人之戶籍至95
    年01月26日前仍設於雲林縣四湖鄉三姓村中興19號，有異議
    人個人基本資料查詢結果1 紙，及異議人戶籍謄本1 份在卷
    可憑，異議人對於上開事實亦自承屬實，異議人之住所於95
    年01月26日原處分機關以郵務寄存送達於雲林縣四湖郵局時
    ，係設於原住址雲林縣四湖鄉三姓村中興19號，並未變更，
    應可認定。異議人於本院訊問時，自稱平日雖未居住戶籍地
    ，但過年或有事情需辦理時，會回戶籍地，足見異議人仍有
    返回戶籍地居住之事實，又依卷附戶籍謄本所示，異議人於
    86年01月06日前戶籍地址均在雲林縣四湖鄉三姓村中興19號
    ，86年01月06日將戶籍地址遷至高雄縣鳳山市○○街81號，
    至90年11月28日又將戶籍遷回現址迄今，益證異議人有意將
    住所設於戶籍地址，始將戶籍自高雄居所地址遷回護籍地址
    ，異議人並無廢止上開住所之意甚明。又異議人既於過年時
    曾返回戶籍地，95年農曆春節自95年01月28日除夕開始，距
    離原處分機關黏貼送達通知書之時間95年01月26日僅相隔數
    日，顯無因時日久遠黏貼之通知書遭風吹、雨淋而滅失之可
    能，異議人辯稱其於過年返回上址時並未看到，即不可採。
    再異議人遭警察舉發違規，於舉發違反道路交通管理事件通
    知單上簽名時，未向查獲員警陳報高雄居所地址，舉發違反
    道路交通管理事件通知單上駕駛人地址仍記載為異議人戶籍
    地址，有舉發違反道路交通管理事件通知單在卷可稽。至舉
    發違反道路交通管理事件通知單上所填載車主地址一欄雖為
    「高雄縣大寮鄉○○○路533 巷9 號」與異議人居所地址相
    同，惟異議人違規時所駕駛之車輛為王永田所有，異議人當
    時係向王永田借用該車輛，業據其陳明在卷，舉發違反道路
    交通管理事件通知單車主姓名一欄亦記載為「王永田」明確
    ，本件交通違規之行為人既為異議人，依法應受繳納罰鍰及
    吊扣駕照之行政處分相對人亦為異議人，與車輛所有人無涉
    ，原處分機關未將裁決書寄送予違規車輛之車主或向該地址
    寄送裁決書並無不當。則異議人既未向舉發違規之警員陳報
    其居所地址，亦未向監理機關辦理變更通訊地址，原處分機
    關依異議人之戶籍地址寄存送達，當屬合法有效。綜上，本
    件裁決書於95年01月26日已合法寄存送達於異議人，並於95
    年02月05日發生效力，異議人遲至95年05月10日始具狀聲明
    異議，有異議人交通異議狀上本院之收文章存卷可按，扣除
    在途期間後，顯已逾20日之聲明異議法定期間，其聲明異議
    不合法，且無法補正，自應予駁回。
四、依道路交通管理處罰條例第87條第2 項、道路交通案件處理
    辦法第18條，裁定如主文。
中    華    民    國    95    年    6     月    26    日
                  交通法庭    法  官  李秋瑩
以上正本證明與原本無異。
如不服本裁定，應於裁定送達後5 日內向本院提出抗告狀（須附
繕本）。
                              書記官  徐基典
中    華    民    國    95    年    6     月    27    日


司法院資訊處製作；財團法人民間司法改革基金會備份。
